【裁判字號】    92,訴,88
【裁判日期】    921007
【裁判案由】    遷讓房屋
【裁判全文】
臺灣屏東地方法院民事判決  九十二年度訴字第八八號
    原      告  丁○○
    訴訟代理人  甲○○
    被      告  乙○○○
    訴訟代理人  丙○○
右當事人間請求遷讓房屋事件，本院於民國九十二年九月三十日言詞辯論終結，判決
如左：
    主      文
被告應將坐落屏東縣恆春鎮○○段二八九建號即門牌屏東縣恆春鎮○○路六六巷二六
號之鋼筋混凝土造四層樓房屋壹棟遷讓交付原告。
訴訟費用由被告負擔。
本判決於原告以新台幣陸拾萬元為被告供擔保後，得假執行。但被告如於執行標的
物拍定、變賣或物之交付前以新台幣壹佰捌拾玖萬元為原告預供擔保，得免為假執行
。
    事實及理由
一、原告主張：被告前因向台灣省合作金庫（下稱合作金庫）貸款以坐落屏東縣恆春
    鎮○○段三之一五一號土地（下稱系爭土地）及其上建號屏東縣恆春鎮○○段二
    八九號即門牌屏東縣恆春鎮○○路六六巷二六號之鋼筋混凝土造四層樓房屋（下
    稱系爭房屋）為合作金庫供擔保設定抵押權，又於民國八十五年間再向訴外人王
    正清借款新台幣（下同）一百五十萬元，並以系爭土地及房屋供擔保設定抵押權
    與王正清。嗣被告於屆清償期後，無力清償合作金庫及王正清之借款及利息，遂
    商請原告，並與原告於八十九年間訂立買賣契約，以原告代被告清償合作金庫欠
    款二百六十萬元及王正清欠款二百四十八萬二千九百元及系爭房屋及土地之過戶
    費用，共計五百三十四萬二千五百九十六元，作為對價，由被告出賣系爭房屋及
    土地與原告。詎原告依約代償被告債務，並完成系爭房屋及土地之所有權移轉登
    記後，被告卻拒不交付系爭房屋，並仍繼續占有使用，爰依民法第三百四十八條
    第一項規定，請求被告應交付系爭房屋，並自該處遷出等語。並聲明：除供擔保
    金額外，其餘如主文所示。
二、被告則以：被告前因經濟問題，透過訴外人即原告之妻王翠屏向其弟弟王正清借
    款一百萬元，於八十九年間商請王翠屏協助，由原告代被告清償合作金庫借款二
    百六十萬元及王正清借款一百萬元，並希望能將系爭房屋及土地另行抵押貸款，
    將舊債清償，乃將相關辦理抵押貸款所需之所有權狀及印章交與王翠屏，殊不知
    王翠屏竟擅自將系爭土地及房屋之所有權移轉登記與原告，迨至原告提起本件訴
    訟，被告始知悉上情。因此，兩造間並無合意買賣系爭房屋及土地，及移轉系爭
    房屋及土地所有權之意思，系爭房屋現雖登記於原告名下，但仍不生所有權移轉
    之效力，而系爭房屋目前則仍由被告占有使用中等語，資為抗辯。並聲明：(一)原
    告之訴駁回；(二)如受不利之判決，請准供擔保免為假執行。
三、按私文書經本人或其代理人簽名、蓋章或按指印或有法院或公證人之認證者，推
    定為真正，民事訴訟法第三百五十八條第一項定有明文。又契約書內當事人之印
    章如係真正，而該當事人否認係其本人所蓋或其有授權他人代蓋時，應由其負舉
    證責任（本院三十七年上字第八八一六號判例參照）。被上訴人既承認系爭保證
    書上所蓋其印章為真正，則就其爭執該印章非其本人或由其授權黃丙騰蓋用之事
    實，自應負舉證之責，最高法院八十八年度台上字第二○八七號判決可資參照。
    經查，本件原告主張之上開事實，業據其提出土地登記謄本四件、借款往來明細
    表一件、費用支出明細表一件、匯款回條一件、支票影本八件、本票影本一件、
    屏東縣稅捐稽徵處繳款書影本六件、台灣省屏東縣地政規費收據影本三件、土地
    及建物買賣所有權移轉契約書影本一件、系爭房屋照片三幀及土地登記申請書影
    本一件為證，並經本院依職權向屏東縣恆春地政事務所調取系爭房屋及土地之所
    有權移轉登記資料等件等件，有該地政事務所九十一年四月十七日屏恆地一字第
    ○九一○○○一五○四號函覆在卷可稽。被告雖否認兩造間就系爭房屋有買賣關
    係存在，惟其就屏東縣恆春地政事務所屏恆地一字第○九一○○○一五○四號函
    所附之土地登記申請書、土地及建物買賣所有權移轉登記契約書、屏東縣恆春戶
    政事務所印鑑證明等文件上所蓋印之被告印章印文，既已承認為真正（見本院九
    十一年度訴字第一六三號卷第一八二頁、一八三頁），則揆諸上開判決意旨，該
    等文件自應推定為真正，而依該函所附之土地及建物買賣所有權移轉登記契約書
    所載，系爭土地及房屋的確係以買賣為原因，移轉登記過戶予原告，且被告委任
    原告辦理系爭房屋及土地過戶事宜所出具之八十九年九月二十三日委任書兼授權
    書（見本院卷第七六頁）上，所蓋印之被告印章印文，經比對結果，亦與屏東縣
    恆春地政事務所函所附之上開文件上所蓋印之被告印章印文相同，相互印証以觀
    ，足見原告主張兩造就系爭房屋有成立買賣關係一節，應屬真實。至被告辯稱：
    伊係於八十九年間因償債之壓力，希望能將系爭房屋及土地另行抵押貸款，將舊
    債清償，乃將相關辦理抵押貸款所需之所有權狀及印章交與王翠屏，殊不知王翠
    屏竟擅自將系爭土地及房屋之所有權移轉登記與原告，系爭房地之市價高於原告
    所主張之價金甚多等語，則據其請求本院將系爭房屋及土地送鑑定，經本院將系
    爭房屋及土地送力仲不動產鑑定有限公司鑑定結果，該房屋及土地於八十九年間
    之價格共計為六百二十九萬元，雖較原告所主張之系爭房屋及土地之對價（即其
    代償被告債務之金額）五百三十四萬二千五百九十六元為高，有鑑估報告書附卷
    可稽（見本院九十一年度訴字第一六三號卷第一九九至二一九頁），惟查買賣標
    的價金之多寡及買賣契約成立與否，往往取決於當事人交易談判過程中所有之一
    切相關因素，且在社會實際交易過程中，商品高價低賣之情形也時有所聞，是上
    開鑑定結果，並不足以認定被告上開抗辯為真實。被告另抗辯土地登記申請書，
    原係王翠屏為代理人，嗣改為甲○○，未蓋用印章更正云云，惟查本件過戶之申
    請已經地政機關審核通過，且被告亦不否認其蓋用於土地登記申請書上印章印文
    之真正，是被告此部分之抗辯亦不足採。又原告為被告代償合作金庫借款二百六
    十萬元、王正清借款一百萬元，業為被告所不爭執（見本院九十一年度訴字第一
    六三號卷第二三一頁），並有代償契稅、土地增值稅、房屋稅、過戶規費，有收
    據為證（見上開卷第五七頁至五九頁），如被告不同意出售系爭房地，並以原告
    代償其債務以抵償價金，原告何須代償上開鉅額之債務並代繳過戶費用及稅金，
    足證原告確有為被告償還債務以代給付價金之事實，是被告抗辯土地登記申請書
    記載「俟辦妥移轉登記後付清價款」，但原告用抵銷的云云，則核與其前開抗辯
    無買賣關係存在並不相符，應不足採。此外，被告復未提出其他證據以資證明其
    交付印章及所有權狀係要辦理系爭房屋及土地另行抵押貸款之用，則其上開之抗
    辯，應不足採。
四、綜上所述，兩造間就系爭房屋既有成立買賣關係，且被告迄今仍占有系爭房屋未
    交付與原告，則原告依據民法第三百四十八條第一項規定，請求被告交付系爭房
    屋，並自該處遷出，為有理由，應予准許。本判決兩造分別陳明願供擔保請准宣
    告假執行或免為假執行，核均無不合，爰分別酌定相當之擔保金額，予以准許。
    又本件事證已臻明確，兩造就被告積欠原告債務金額之多寡，所為之攻擊、防禦
    方法及其餘主張，經核均與本件判決結果不生影響，爰不一一論述，併此敘明。
五、結論：原告之訴為有理由，依民事訴訟法第七十八條、第三百九十條第二項、三
    百九十二條第二項、第三項，判決如主文。
中      華      民      國    九十二    年      十      月      七      日
                                    臺灣屏東地方法院民事第二庭
~B審判長法官  阮世賢
~B法      官  胡晏彰
~B法      官  王炳人
右為正本係照原本作成。
如不服本判決，應於送達後廿日內，向本院提出上訴狀。
~B法院書記官  洪榮華
中      華      民      國    九十二    年      十      月      七      日


司法院資訊處製作；財團法人民間司法改革基金會備份。
